【裁判字號】    95,易,1448
【裁判日期】    970227
【裁判案由】    詐欺
【裁判全文】
臺灣士林地方法院刑事判決              95年度易字第1448號
公  訴  人  臺灣士林地方法院檢察署檢察官
被      告  丙○○
                    國民
上列被告因詐欺案件，經檢察官提起公訴（95年度偵字第10663
、10664號），本院判決如下：
    主  文
丙○○幫助他人犯詐欺取財罪，累犯，處有期徒刑捌月，減為有
期徒刑肆月，如易科罰金以銀元佰元即新臺幣玖佰元折算壹日
。
    事  實
一、丙○○前於民國93年間，因傷害案件，經臺灣高等地方法院
    以93年度上易字第1250號判決處有期徒刑7 月確定，並於94
    年11月14日執行完畢。詎其仍不知悔改，雖預見將自己在金
    融機構開立之帳戶提供予不熟識之他人使用，可能幫助他人
    實施詐欺取財犯罪，竟仍基於縱他人以該金融帳戶實施詐欺
    取財亦不違其本意之幫助犯意，將其於91年3 月間向中華郵
    政股份有限公司（現更名為臺灣郵政股份有限公司）士林中
    正路郵局（下稱郵局）申設帳號000000-0-000000-0 號金融
    帳戶之存摺、提款卡（含密碼）及該帳戶留存之印鑑章，於
    95年6 月9 日以前之某日時，在不詳地點，交付予姓名年籍
    不詳之成年人，供其及其所屬之詐欺集團作存、提、匯款之
    用，以此方式幫助該不詳之人及其所屬犯罪集團之人犯罪。
    嗣向丙○○收購上開帳戶資料之詐欺集團內之成員，即基於
    前已起之為自己不法之所有意圖：(一)先於95年6 月9 日下午
    下午2 時許，撥打電話予甲○○，冒稱為甲○○之友人李誌
    偉，欲借款新臺幣（下同）3 萬元，致甲○○陷於錯誤，於
    同日下午3 時20分許，至臺北縣永和市永和郵局以臨櫃匯款
    方式將3 萬元匯入丙○○上開帳戶內；(二)繼於同日下午2時
    30分許，又撥打電話予乙○○，佯為乙○○友人「小紫」，
    偽稱欲借款5 千元，致乙○○亦陷於錯誤，於同日下午3時
    11分許，前往華僑銀行所設置之自動櫃員機，將該等款項匯
    入丙○○上開帳戶內。嗣上開2 筆匯入丙○○帳戶之金額，
    旋遭詐欺集團成員以提款卡提領或攜丙○○之存摺、印鑑章
    至郵局臨櫃提款方式提領一空。後因乙○○及甲○○察覺有
    異報警處理，經警循線查悉上情。
二、案經甲○○訴由臺北市政府警察局士林分局報告臺灣士林地
    方法院檢察署檢察官偵查起訴。
    理  由
壹、程序部分：
    按被告以外之人於審判外之言詞或書面陳述，除法律有規定
    者外，不得作為證據；又被告以外之人於審判外之陳述，雖
    不符合同法第159 條之1 至第159 條之4 之規定，但經當事
    人於審判程序同意作為證據，法院審酌該言詞陳述或書面陳
    述作成時之情況，認為適當者，亦得為證據。當事人、代理
    人或辯護人於法院調查證據時，知有第159 條第1 項不得為
    證據之情形，而未於言詞辯論終結前聲明異議者，視為有前
    項之同意，刑事訴訟法第159 條第1 項及第159 條之5 分別
    定有明文。查本判決下列所引用之各該被告以外之人於審判
    外之陳述，雖屬傳聞證據，惟均經當事人於本院準備程序及
    審判期日中表示無意見而不予爭執，且迄至言詞辯論終結前
    亦未再聲明異議，本院審酌此等證據資料製作時之情況，尚
    無違法不當及證明力明顯過低之瑕疵，亦認為以之作為證據
    應屬適當，故揆諸前開規定，爰逕依刑事訴訟法第159 條之
    5 規定，認前揭證據資料均例外有證據能力，合先敘明。
貳、實體部分：
一、訊據被告丙○○矢口否認有何交付帳戶存摺、提款卡及密碼
    以幫助他人犯詐欺取財罪之事實，辯稱：其為收受在「吉利
    車行」工作之薪資匯款，而應老闆要求，於95年4 月11日向
    郵局申請補發前開帳戶存摺、提款卡，嗣於同年6 月8 日或
    9 日，將存摺、印章、提款卡及寫有密碼之紙片放在機車前
    方之籃子內去買便當，在包便當時就遺失了，並未將帳戶資
    料交付他人幫助犯詐欺取財罪云云。
二、經查：
（一）前揭士林中正路郵局帳戶為被告所申設，業據被告坦承不
      諱，且有郵政存簿儲金立帳申請書影本、帳戶最近交易資
      料報表各1 紙在卷可稽（見偵字第10664 號偵查卷第9-10
      頁），且依上開郵政存簿儲金立帳申請書影本顯示，被告
      應係於91年3 月間即開設有該金融帳戶無誤。
（二）前述被害人甲○○、乙○○遭不詳之人分別以電話詐稱係
      彼等友人要借款，致被害人各陷於錯誤，分別匯款3 萬元
      與5 千元至被告帳戶之事實，已經被害人甲○○、乙○○
      於警詢中證述明確（見偵字第10663 號偵查卷第5-6 頁，
      偵字第10664 號偵查卷第14-15 頁），且有被害人甲○○
      匯款之郵政國內匯款執據影本及被害人乙○○匯款之華僑
      銀行自動櫃員機交易明細表各1 份附卷為憑（見偵字第10
      663 號偵查卷第16頁，偵字第10664 號偵查卷第18頁）。
      另參在卷之被告士林中正路郵局帳戶最近交易資料報表，
      被害人上開2 筆金額匯入被告帳戶後，緊接即有提款卡提
      款或臨櫃提款之記錄（代號CSH 為提款卡提款，代號WA為
      持存摺、印鑑章臨櫃提款），且金額與帳戶前匯入之金額
      相當，而欲使用提款卡領取款項者，須於金融機構設置之
      自動櫃員機上依指令操作，輸入正確之密碼，單純持有提
      款卡之人，欲隨機輸入號碼而領取款項之機會，以提款卡
      有密碼之設計，任意輸入號碼而能與正確之密碼相符者，
      機率微乎其微，又至郵局臨櫃提款者，則需攜帶帳戶存摺
      、留存印鑑章，方可順利領得款項，乃週知之金融帳戶使
      用常情，可見被告之士林中正路郵局帳戶存摺、提款卡（
      含密碼）及印鑑章於95年6 月9 日以前，確實由詐欺取財
      犯罪集團成員持有使用中。
（三）被告雖否認將上述郵局帳戶提供他人使用，並以前詞置辯
      ，然：
    1.按金融機構帳戶存摺、提款卡、印鑑章等，為金融交易重
      要憑證，倘有遭竊或遺失情事，衡情理當立即報案、掛失
      ，以杜爭議，並避免損失，被告雖辯稱其於95年6 月8 或
      9 日存摺、提款卡、印鑑章即遺失云云，但依卷存之臺北
      市政府警察局受理非刑事案件報案二聯單顯示（見偵字第
      10663 號偵查卷第10頁），被告卻遲至同年月24日始前往
      警局報案，且向警稱是同年月11日下午3 時許遺失的，不
      僅報案遺失時間與所辯不符，報案日期又與遺失當日相隔
      10餘日，猶在95年6 月9 日被害人遭詐騙集團詐騙而款項
      遭人領取之後，該等帳戶資料是否確屬遺失，已非無疑。
    2.被告於本院審理時雖另辯稱：95年6 月8 或9 日遺失當日
      就到警局報案，只是未領報案單云云，惟被告：
      (1)於95年8 月4 日、10日2 次警詢時，均辯稱：前述郵局
        帳戶存摺、印章、提款卡等係於95年4 月11日中午開辦
        後，就將之置於口袋內騎乘機車往士林方向前進，到社
        中路時才發現不見，當日便到社子派出所辦遺失，因當
        時社子派出所沒有報案二聯單，所以在95年6 月11日又
        至社子派出所補開遺失證明云云。
      (2)繼於偵查中則辯稱：因在「吉利租車行」做臨時工，工
        資要匯入帳戶，所以才去開戶，開戶當天存摺就遺失，
        後來工作沒有了，也就沒有重新辦帳戶云云。
      (3)至本院受命法官於95年12月11日準備程序時，又改稱：
        存摺、提款卡係95年6 月11日不見，當天去派出所報遺
        失，從申請補發（95年4 月11日）到95年6 月11日這段
        期間均沒有使用該帳戶，6 月11日當天攜帶存摺、提款
        卡、身分證、健保卡、提款密碼出門，放在機車前方置
        物籃內，停車在網咖門口，出來後就發現不見，當天有
        去社子派出所辦案，有報案三聯單，其自94年12月至95
        年3 月止，在吉利機車行工作，薪水都是現金云云。
      (4)到本院97年2 月21日審理程序時，再改稱：大約是95年
        6 月8 日或9 日遺失的，遺失當天有去報案，沒有開單
        子，隔10幾天之6 月24日才補開報案二聯單，存摺、印
        鑑、提款卡是在口袋的籃子（後改稱：一開始放在機車
        前面的籃子，後來去買便當，在包便當時不見了云云，
        經檢察官提示警詢筆錄，又稱是從口袋拿出來放在機車
        上云云），因為在吉利車行上班要用，所以辦帳戶，在
        車行工作到95年3 月，還在95年4 月去申請補發存摺是
        因後來到工地做零時工云云。
      (5)綜核被告上述辯詞，不論關於95年4 月間申請補發帳戶
        存摺、提款卡之原因，存摺、提款卡（含密碼）、印鑑
        章等物遺失之日期、地點、方式，向警報案之日期等各
        節，均前後不一，以金融機構帳戶存摺、提款卡、印鑑
        章等為金融交易之憑證，該帳戶如又係被告收受薪資之
        帳戶，當屬重要私物，倘該等物品確屬遺失，被告對遺
        失經過之關鍵環節，記憶當不致如此混淆不清，更難信
        所辯為真。
    3.況依被告所辯，該郵局帳戶既係薪資帳戶之重要財務來源
      ，一般智識程度之人，均知應將提款卡、密碼此等使用帳
      戶重要之認證分別保管，或將密碼牢記心中，不在任何物
      體上標示或載明密碼，以免徒增帳戶款項遭人持提款卡併
      同輕易得知之密碼而盜領存款之風險。詎被告竟不惟將密
      碼記載紙條上與提款卡同放一處，甚至在買便當時，連同
      存摺、印鑑章等物任意留置在機車前方開放式之置物籃中
      ，隨時供人輕易盜取，更與常情有違。
    4.按詐欺正犯為避免員警自帳戶來源回溯追查出真正身分，
      乃以他人帳戶供作詐得款項出入之帳戶，此為詐欺正犯需
      利用他人帳戶之原因。相應於此，詐欺正犯亦會擔心如使
      用他人帳戶，因帳戶持有人非自己，則詐得款項將遭不知
      情之帳戶持有人提領，或不知情帳戶持有人逕自掛失以凍
      結帳戶之使用，或知情之帳戶持有人以辦理補發存摺、變
      更印鑑、密碼之方式，將帳戶內存款提領一空，致其費盡
      周章所詐得之款項化為烏有，甚或帳戶持有人在掛失後，
      詐欺正犯前往金融機構臨櫃提領詐欺所得贓款時，亦有遭
      金融機構行員察覺報警查獲之風險。則詐欺正犯為所使用
      之帳戶，必為其所能控制之帳戶，始能確保詐得款項。申
      言之，詐欺正犯絕不可能使用他人遺失存摺、印鑑章、提
      款卡、密碼之帳戶供作詐得款項匯入之帳戶，以免除遭真
      正帳戶持有人提領或掛失之風險，渠使用之存摺、印鑑章
      、提款卡，恆為帳戶持有人同意交付渠使用者。本案詐欺
      被害人之正犯使用被告之帳戶供作收受領取詐得贓款之帳
      戶，不僅以提款卡至自動櫃員機提款，尚且至郵局臨櫃提
      款，倘非前經被告同意而交付該帳戶存摺、提款卡及印鑑
      章供此等詐欺正犯使用，確信到郵局臨櫃提款尚不致因帳
      戶掛失而遭金融機構櫃員現場察覺，渠豈可能甘冒為警查
      獲之風險，親至郵局領取贓款。
    5.承上所述，被告前揭辯稱郵局帳戶資料係因遺失而遭詐欺
      集團利用云云，不僅前後供述不一，悖離於常情，更與事
      實不符，顯屬卸責之詞，不足採信。前開帳戶之存摺、提
      款卡（含密碼）、印鑑章等物當係詐欺集團成員於95年6
      月9 日開始對被害人行騙前，即由被告同意交付供渠等使
      用之事實，已至為灼然，被告另聲請本院向派出所調取95
      年6 月8 日及9 日之報案紀錄表，核無必要，附此敘明。
（四）按金融機構接受客戶申請一般存款帳戶之現況，絕大多數
      不須任何條件，亦無須任何費用，即任何人均可辦理金融
      帳戶存摺使用，如無特殊理由，實無借用他人存摺使用之
      必要；而金融存摺、提款卡關乎存款人個人財產權益之保
      障，倘有不明之金錢來源，甚而攸關個人法律上之責任，
      其專有性甚高，除非本人、與本人具有信賴關係或其他特
      殊原因，難認有何流通使用之可能，一般人均有妥為保管
      防阻他人任意使用之認識；縱使特殊情況偶有交付他人使
      用之需，亦必然深入瞭解用途及合理性後，再行提供以使
      用，方符常情。且該等專有物品如落入不明人士手中，而
      未加以闡明正常用途，極易被利用為與財產有關之犯罪工
      具，此為吾人依一般生活認知所易於體察之常識。又有犯
      罪意圖者，不使用自己之帳戶，竟借用他人之帳戶，則客
      觀上可預見其目的，係供為某筆資金之存入，後再行領出
      之用，且該筆資金之存入及提領過程係有意隱瞞其流程或
      避免行為人身分曝光之用意，一般人本於一般認知能力均
      甚易於瞭解。而一般詐欺集團即常以向不特定人收購或租
      用金融帳戶存摺之方法而從事如同本案之詐欺犯罪模式，
      報章、雜誌、電視亦常有報導。查被告為成年人，並非無
      社會經驗之人，明知存摺、提款卡、印鑑章等有關個人財
      產、身分之物品，倘淪落於不明人士手中，極易被利用為
      與財產有關之犯罪工具，竟願將其存摺、提款卡（含密碼
      ）及印鑑章等物交付予與其身分上不具密切關係之人，顯
      然對於該帳戶將作為不法使用，有所認知，是雖卷內事證
      並無積極證據證明被告知悉該詐欺正犯將如何犯罪，而無
      法於本件認定被告有與該詐欺集團實施詐欺犯行之共同犯
      意聯絡，惟被告既對金融帳戶交付他人使用，可能遭持以
      從事財產犯罪有所認知，其有幫助他人犯詐欺取財罪之不
      確定犯罪故意甚明。綜上，本件事證明確，被告犯行堪以
      認定，應依法論科。
三、按被告行為後，刑法業於94年2 月2 日修正公布，並於95年
    7 月1 日起施行，應依修正後刑法第2 條第1 項之準據法規
    定，為「從舊從輕」之比較，且比較新舊法時，應就罪刑有
    關之共犯、未遂犯、想像競合犯、牽連犯、連續犯、結合犯
    ，以及累犯加重、自首減輕暨其他法定加減原因（如身分加
    減）與加減例等一切情形，綜其全部罪刑之結果而為比較後
    ，再適用有利於行為人之法律處斷，而不得一部割裂分別適
    用不同之新舊法（最高法院95年度第8 次刑事庭會議決議參
    照）。本院依修正後刑法第2 條第1 項規定，綜合比較刑法
    修法關於本案適用之相關規定，詳如附表所示。
四、被告基於幫助詐欺之不確定故意，提供帳戶對於詐欺正犯資
    以助力，核其所為，係犯刑法第30條第1 項、第339 條第1
    項之幫助詐欺取財罪。被告係以一提供帳戶之幫助行為，分
    別幫助詐欺集團成員詐得被害人甲○○、乙○○等數被害人
    之財物，係一行為而觸犯數幫助詐欺取財罪名，為想像競合
    犯，應從一情節較重之幫助詐欺取財罪處斷。被告將郵局帳
    戶留存之印鑑章交付詐欺集團成員之事實，雖未據公訴人起
    訴，然此部分乃由起訴書所載被告交付存摺、提款卡及密碼
    之同一行為所為，與起訴部分事實為實質上一罪關係，本院
    自得併予審究。查被告前曾受如事實欄所載有期徒刑之執行
    ，有臺灣高等法院被告前案紀錄表附卷可考，其於有期徒刑
    執行完畢後5 年以內，故意再犯本件最重本刑為有期徒刑以
    上之刑之罪，為累犯，應加重其刑。被告幫助他人犯罪，爰
    依刑法第30條第2 項之規定，按正犯之刑減輕之，並依法先
    加後減。爰審酌被告之素行，提供帳戶供詐欺集團詐騙他人
    財物，危害社會正常交易安全，增加被害人尋求救濟之困難
    ，並使犯罪之追查趨於複雜，並斟酌本件被害人遭詐騙金額
    ，與被告犯罪後飾詞否認犯行之態度等一切情狀，量處如主
    文所示之刑。公訴人具體求刑1 年固非無見，惟本院審酌上
    情認量處有期徒刑8 個月為適當，併此說明。
五、查本件被告犯罪時間在96年4 月24日以前，其所犯之罪符合
    中華民國九十六年罪犯減刑條例有關減刑之規定，爰依該條
    例第2 條第1 項第3 款之規定減其刑期二分之一。再被告所
    犯為最重本刑5 年以下有期徒刑以下刑之罪，依中華民國九
    十六年罪犯減刑條例規定減為6 月以下有期徒刑，爰併依該
    條例第9 條規定，諭知易科罰金之折算標準。惟關於易科罰
    金之折算標準，按修正前刑法第41條第1 項前段規定：「犯
    最重本刑為5 年以下有期徒刑以下之刑之罪，而受6 個月以
    下有期徒刑或拘役之宣告，因身體、教育、職業、家庭之關
    係或其他正當事由，執行顯有困難者，得以1 元以上3 元以
    下折算1 日，易科罰金。」，而被告行為時之易科罰金折算
    標準，依95年7 月1 日修正條文施行前罰金罰鍰提高標準條
    例第2 條之規定（該條業經總統於95年5 月17日公布刪除，
    並自95年7 月1 日失效），就其原定數額提高為100 倍折算
    1 日，則被告行為時之易科罰金折算標準，應以銀元100 元
    至300 元折算1 日，經折算為新臺幣後，係以新臺幣300 元
    至900 元折算為1 日；惟修正後刑法第41條第1 項前段則規
    定：「犯最重本刑為5 年以下有期徒刑以下之刑之罪，而受
    6 個月以下有期徒刑或拘役之宣告者，得以新臺幣1,000 元
    、2,000 元或3,000 元折算1 日，易科罰金。」，比較修正
    前後之易科罰金折算標準，依刑法第2 條第1 項前段規定，
    應適用修正前刑法第41條第1 項前段及修正刪除前罰金罰鍰
    提高標準條例第2 條之規定定其易科罰金之折算標準（易刑
    處分無須如附表綜合全部罪刑結果而為比較，參見最高法院
    95年5 月23日第8 次刑事庭會議決議）。
據上論斷，應依刑事訴訟法第299 條第1 項前段，刑法第2 條第
1 項前段、第339 條第1 項、第30條、第55條、第47條第1 項、
修正前刑法第41條第1 項前段，刑法施行法第1 條之1 ，修正刪
除前罰金罰鍰提高標準條例第2 條，中華民國九十六年罪犯減刑
條例第2 條第1 項第3 款、第7 條、第9 條，判決如主文。
本案經檢察官白忠志到庭執行職務。
中    華    民    國    97    年    2     月    27    日
                  刑事第三庭審判長法  官  杜惠錦
                                  法  官  江翠萍
                                  法  官  梁哲瑋
以上正本證明與原本無異。
如不服本判決，應於收受送達後10日內向本院提出上訴書狀，其
未敘述上訴之理由者並得於上訴期間屆滿後20日內向本院補提理
由書（均須按他造當事人之人數附繕本）。
                                  書記官  陳玉瓊
中    華    民    國    97    年    3     月    3     日
附表（修正後刑法下稱新法，修正前刑法下稱舊法）：
┌──┬───────────┬───────────┬──────┬─────────┐
│編號│     新法規定         │      舊法規定        │個別比較結果│    理由及根據    │
├──┼───────────┼───────────┼──────┼─────────┤
│ 一 │第339條第1項          │第339條第1項          │刑法第339 條│1.新法第33條第5款 │
│    │意圖為自己或第三人不法│同左                  │第1 項（條文│  規定罰金刑為新臺│
│    │之所有，以詐術使人將本│                      │本身未作修正│  幣1,000 元以上，│
│    │人或第三人之物交付者，│                      │）          │  以百元計算之，新│
│    │處5 年以下有期徒刑、拘│                      │            │  法施行後，應依新│
│    │役或科或併科1,000 元以│                      │            │  法第2條 第1 項之│
│    │下罰金。              │                      │            │  規定，適用最有利│
│    │                      │                      │            │  於行為人之法律。│
│    │第33條第5 款          │第33條第5 款          │舊法第33條第│2.刑法第339 條第1 │
│    │罰金：新臺幣1,000 元以│罰金：1元以上。       │5款         │  項之罰金刑，依舊│
│    │上，以百元計算之。    │                      │            │  法之規定，為銀元│
│    │                      │                      │            │  10,000元即新臺幣│
│    │刑法施行法第1之1條    │罰金罰鍰提高標準條例第│刑法施行法第│  30,000元以下罰金│
│    │中華民國94年1 月7 日刑│1條                   │1條之1      │  ，而依新法之規定│
│    │法修正施行後，刑法分則│依法律應處罰金、罰鍰者│            │  ，上開法條之罰金│
│    │編所定罰金之貨幣單位為│，就其原定數額得提高為│            │  貨幣單位為新臺幣│
│    │新臺幣。94年1 月7 日刑│二倍至十倍。但法律依一│            │  ，且因非屬72年6 │
│    │法修正時，刑法分則編未│定比率規定罰金或罰鍰之│            │  月26日至94年1 月│
│    │修正之條文定有罰金者，│數額或倍數者，依其規定│            │  7 日新增或修正之│
│    │自94年1 月7 日刑法修正│。                    │            │  條文，罰金數額提│
│    │施行後，就其所定數額提│                      │            │  高為三十倍，故新│
│    │高為三十倍。但72年6 月│現行法規所定貨幣單位折│            │  法之罰金刑為新臺│
│    │26日至94年1 月7 日新增│算新臺幣條例第2條     │            │  幣30,000元，二者│
│    │或修正之條文，就其所定│現行法規所定金額之貨幣│            │  之最高罰金數額相│
│    │數額提高為三倍。      │單位為圓、銀元或元者，│            │  同，但最低數額則│
│    │                      │以新臺幣元之三倍折算之│            │  以舊法對被告較為│
│    │                      │。                    │            │  有利，亦即新法並│
│    │                      │                      │            │  無較有利被告之情│
│    │                      │                      │            │  形，依刑法第2條 │
│    │                      │                      │            │  第1項之規定，應 │
│    │                      │                      │            │  適用行為時之舊法│
│    │                      │                      │            │  。              │
│    │                      │                      │            │3.最高法院95年度第│
│    │                      │                      │            │  八次刑事庭會議決│
│    │                      │                      │            │  議三(一)1.參照。│
│    │                      │                      │            │4.刑法施行法增訂第│
│    │                      │                      │            │  1 條之1 之意旨，│
│    │                      │                      │            │  僅在使刑法規範之│
│    │                      │                      │            │  罰金刑之貨幣單位│
│    │                      │                      │            │  ，一律改為新臺幣│
│    │                      │                      │            │  ，並使增訂前後有│
│    │                      │                      │            │  關罰金刑提高之倍│
│    │                      │                      │            │  數一致，對被告而│
│    │                      │                      │            │  言，並無有利、不│
│    │                      │                      │            │  利之比較適用問題│
│    │                      │                      │            │  ，且此增訂之規定│
│    │                      │                      │            │  屬罰金罰鍰提高標│
│    │                      │                      │            │  準條例第1 條但書│
│    │                      │                      │            │  之情形，當無同條│
│    │                      │                      │            │  前段規定之適用，│
│    │                      │                      │            │  關於法定罰金刑提│
│    │                      │                      │            │  高倍數，自應逕行│
│    │                      │                      │            │  適用刑法施行法第│
│    │                      │                      │            │  1 條之1 之規定，│
│    │                      │                      │            │  併予敘明。      │
├──┼───────────┼───────────┼──────┼─────────┤
│ 二 │第30條                │第30條                │無須比較    │因採「限制從屬形式│
│    │幫助他人實行犯罪行為者│幫助他人犯罪者，為從犯│            │理論」之立法例而修│
│    │，為幫助犯。雖他人不知│。雖他人不知幫助之情者│            │正法條文字，不涉罪│
│    │幫助之情者，亦同。    │，亦同。              │            │刑實質內容之變更，│
│    │幫助犯之處罰，得按正犯│從犯之處罰，得按正犯之│            │而無新舊法比較適用│
│    │之刑減輕之。          │刑減輕之。            │            │之問題，應適用裁判│
│    │                      │                      │            │時之新法。        │
├──┼───────────┼───────────┼──────┼─────────┤
│ 三 │第47條第1項           │第47條                │無須比較    │1.舊法有關累犯之成│
│    │受徒刑之執行完畢，或一│受有期徒刑之執行完畢，│            │  立，不以再犯之罪│
│    │部之執行而赦免後，5 年│或受無期徒刑或有期徒刑│            │  係故意犯罪為限，│
│    │以內故意再犯有期徒刑以│一部之執行而赦免後，5 │            │  然新法則以再犯故│
│    │上之罪者，為累犯，加重│年以內再犯有期徒刑以上│            │  意犯為成立累犯之│
│    │本刑至二分之一。      │之罪者，為累犯，加重本│            │  要件。換言之，若│
│    │                      │刑至二分之一。        │            │  被告再犯者係故意│
│    │                      │                      │            │  犯罪，則修正前、│
│    │                      │                      │            │  後之規定，均成立│
│    │                      │                      │            │  累犯。此部分之新│
│    │                      │                      │            │  舊法規定並無二致│
│    │                      │                      │            │  ，因無刑罰法律之│
│    │                      │                      │            │  變更，無須為新舊│
│    │                      │                      │            │  法之比較。      │
│    │                      │                      │            │2.最高法院95年度第│
│    │                      │                      │            │  八次刑事庭會議決│
│    │                      │                      │            │  議四之反面解釋。│
├──┼───────────┴───────────┴──────┴─────────┤
│綜合│綜合上述各條文個別修正比較之結果，除刑法施行法第1 條之1 規定對被告無有利、不利之│
│比較│比較適用，且屬罰金罰鍰提高標準條例第1 條但書所稱之特別規定，又刑法第30條、第47條│
│    │第1 項等規定修正無新舊法比較問題，故應直接適用外，其餘修正後新法並未較有利於被告│
│    │，應整體適用被告行為時舊法相關規定論處。                                        │
└──┴────────────────────────────────────────┘
附錄本判決論罪科刑依據之法條：
中華民國刑法第339條（普通詐欺罪）：
  意圖為自己或第3 人不法之所有，以詐術使人將本人或第3 人
  之物交付者，處5 年以下有期徒刑、拘役或科或併科1 千元以
  下罰金。
  以前項方法得財產上不法之利益或使第3人得之者，亦同。
  前2項之未遂犯罰之。


司法院資訊處製作；財團法人民間司法改革基金會備份。
